臺灣高等法院刑事判決　　　　　　 94年度上更(一)字第521號
上　訴　人
即　被　告　丙○○
　　　　　　　　　　　3號
　　　　　　乙○○
共　　　同
指定辯護人　本院公設辯護人　甲○○
上列上訴人因偽造貨幣案件，不服臺灣桃園地方法院90年度訴字
第1833號，中華民國91年6月5日第一審判決（起訴案號：臺灣桃
園地方法院檢察署90年度偵字第12634號），提起上訴經判決後
，由最高法院發回更審，本院判決如下：
    主  文
原判決撤銷。
丙○○、乙○○共同意圖供行使之用而收集偽造之通用紙幣，各
處有期徒刑參年貳月。
扣案如附表所示之偽鈔面額新台幣伍佰元拾柒張、壹仟元參張均
沒收。
    事  實
一、丙○○、乙○○意圖供行使之用，於90年7月31日前某日，
    在中華民國某處，自不詳姓名年籍之人處收受如附表所示之
    偽造通用貨幣新台幣（下同）面額一千元紙幣3張及面額五
    百元紙幣17張，渠等二人明知是偽鈔，竟共同意圖供行使之
    用，而加以收集，並分別留取持有，俟機使用。嗣於90年7
    月31日下午，乙○○駕駛車號3Ｌ—580號營業小客車搭載丙
    ○○，欲前往臺北縣樹林市某地時，丙○○先將放置有11張
    偽造五百元紙幣之紅包袋連同雜貨用品，置放於車上。嗣於
    當日下午2時許，行經桃園縣桃園市○○路○段217巷口，見
    有警攔停臨檢，旋即分別將偽鈔丟置於駕駛座後方之腳踏墊
    上，及駕駛座車門旁內側腳踏墊上，經警當場於丙○○身上
    皮夾內層查獲如附表編號一至三所示之偽造一千元紙幣共3
    張及偽造五百元紙幣2張，及於乙○○所駕前開營業小客車
    之駕駛座車門旁查獲偽造五百元紙幣共4張，經警將丙○○
    、乙○○帶回所裡偵辦，並於上開營業小客車內進行搜索後
    ，復在上開營業小客車後座腳踏板上查獲偽造之五百元紙幣
    計11張，並扣得如附表所示之偽鈔。
二、案經桃園縣警察局桃園分局報由臺灣桃園地方法院檢察署檢
    察官偵查起訴。
    理  由
一、上訴人即被告丙○○經傳雖未到庭，惟據其以前陳述，矢口
    否認上開犯行，並辯稱：伊係在八德市路邊攔車要到樹林，
    原不認識乙○○，上車後以跳表方式計算車資並坐在前座，
    當日未曾到過後座，不知道後座地上所發現之11張五百元偽
    幣係何人所有，也未曾交付偽造紙幣予乙○○，當天亦尚未
    支付車資，不知為何扣案之偽造紙幣連號或同號，伊身上所
    持有之偽造紙幣，則係在查獲前一個月內分別由乘客所給充
    作車資，收受時並不知道係偽鈔等語；訊據上訴人即被告乙
    ○○亦否認上開犯行，辯稱：伊不認識丙○○，當天遭查扣
    之4張五百元偽鈔，是乘客給的，並非丙○○所交付，是查
    獲當天凌晨給的，從台北市○○○路上車，目的地中壢議價
    1200元，乘客一男一女是成年男客給的，伊收受時曾檢查該
    鈔票係真鈔後才收下，故收受時並不知情係偽鈔，事後發現
    是偽鈔後，即先將該4張偽鈔放在車門旁，至於在後座所找
    到之11張五百元偽鈔，可能係前晚客人所留下等語。
二、經查：
  (一)本件案發當日經警臨檢查獲如附表所示之通用紙幣，係分別
    自被告丙○○隨身攜帶皮夾內查獲偽造一千元紙幣3張及五
    百元紙幣2張；及被告乙○○所駕駛之車號3Ｌ—580號營業
    小客車駕駛座內側查獲偽造五百元紙幣4張，復在前開營業
    小客車後座踏腳墊上查獲偽造之五百元紙幣11張，業據被告
    二人供認不諱，並經證人即警員羅勝南證述無訛，而上開查
    獲之紙幣經檢察官送請臺灣銀行桃園分行鑑定結果，均係偽
    鈔，有臺灣銀行桃園分行90年8月21日（九○）銀桃出字第
    ○五八二二號函附卷可稽（見偵卷第36頁），是被告二人經
    警查獲扣案如附表所示之通用紙幣均屬偽鈔之情，應堪認定
    。
  (二)扣案如附表所示之偽鈔，係分別自被告丙○○、乙○○身上
    及前開營業小客車後座踏腳墊上等處查獲，其中如附表編號
    四至十所示偽造面額五百元紙幣共計17張，該等偽鈔上之編
    號或屬同號，或屬連號，或屬號碼相近等情，亦經原審當庭
    勘驗屬實，並有該等偽鈔幣影本在卷可資憑對（見偵卷第13
    頁至第19頁），是該等偽鈔應屬同批偽造之通用紙幣。
  (三)被告二人雖均辯稱渠等身上查獲之偽鈔，係乘客所交付云云
    ，惟查獲之五百元偽鈔係屬同一批號之偽鈔，被告二人均以
    駕駛計程車為業，搭載不同乘客，焉有如此巧合給付相同批
    號之偽鈔？已不合事理。再依被告乙○○所陳其既與搭載前
    往中壢之乘客議價一千二百元車資，則乘客交付3張五百元
    即一千五百元即足夠付車資並找零，該乘客焉需交付4張五
    百元共2千元？亦有矛盾。且被告乙○○於警訊時先稱：伊
    於90年7月31日13時許，在八德市○○路載1名見過一次面的
    朋友丙○○，陳即交給伊4張五百元新版偽鈔，陳表示說該4
    張偽鈔要給伊充作車資，所以伊就收下。在伊左後車座位地
    上發現11張五百元新版偽鈔是丙○○所有等語（見偵卷第七
    頁），繼於檢察官訊問、原審訊問時供稱：扣案之4張五百
    元偽鈔其中2張是查獲前一天晚上一個客人給伊2張，還有2
    張是查獲前從2個客人那邊收到，伊將該4張偽鈔放在車門旁
    ，後座起出之11張五百元偽鈔，可能是前晚載的客人遺留下
    來的，警局中所說是警員叫伊說的等語（見偵卷第24頁、原
    審卷第22頁、第23頁），於本院前審稱：前一天晚上一個客
    人看到有警察臨檢，他丟兩張偽鈔給伊他就下車（見上訴卷
    第65頁），其就扣案之偽鈔來源先後所供版本不一，歧異甚
    大，應係臨供杜撰，殊無可採。
  (四)雖被告二人迭供稱互不認識，然被告乙○○於警局初訊即供
    稱：被告丙○○是其見過一次面之朋友，他（指被告丙○○
    ）有告訴我該鈔票是偽鈔，並叫我可以將該偽鈔拿來找給搭
    車的乘客用（見偵卷第7頁），參以證人即查獲員警蔡文堯
    供證：「 (九十年七月三十日有無在桃園市○○路查獲偽鈔
    ？)有，當時我和羅勝南警察在巡邏接獲值班通報，有民眾
    報案有一名計程車司機駕駛3L-580號計程車，都以壹仟元偽
    鈔到檳榔攤買香煙，剛好我們就看到那台車我就和羅警員一
    起開車追那台計程車，我們當時開便車追了一、二公里才將
    被告逼到路旁他們才停車，當時也有騎摩托車的警員鳴警笛
    在追，但是也追了一陣子他們才停車，我們查到時是乙○○
    駕駛…」 (見原審卷第36頁)，徵之分別自被告二人身上或
    車上查獲五百元偽鈔係屬同一批號之偽鈔，且係分散藏於身
    上、右前車門內側地上、車後座地上等情，業如前述，足認
    被告二人誠屬相識，且係共同收集持有扣案之偽鈔，見警攔
    檢而迅將偽鈔丟置於車內地上至明。
  (五)至被告乙○○雖另以其警訊筆錄係警察叫其說的，警察說如
    果不推給丙○○會被判死刑云云置辯，被告丙○○亦辯稱：
    「（警訊筆錄有無看過才簽名？）有看過，我也知道他寫說
    我身上找到兩張五百元偽鈔，但警察說如果不簽名要把我留
    置過夜，我會怕才簽名」、「警方所作的筆錄有問題，因為
    那些東西不是我的，警員硬要我說我身上有兩張五百元的，
    警員說多一張沒有差」等語（見原審卷第32頁、上訴卷第80
    頁），均主張其等於警詢時之自白並非出於自由意志陳述。
    惟被告二人就此主張迄未能提出實據以明其說，本院調取其
    等警詢筆錄之錄音帶予以勘驗，亦未發現上開話語 (見本院
    準備程序筆錄)，原審質之證人即製作警訊筆錄之警員羅勝
    南亦結證：否認曾對被告二人說過其等二人所犯妨害國幣懲
    治條例最重會判死刑等語（見原審卷第75頁），衡之證人羅
    勝南係執行勤務之員警，與被告二人均素無怨隙，當日在被
    告二人身上及車內已查獲偽鈔，被告二人之犯罪嫌疑已屬重
    大，應無須再恐嚇、脅迫被告求取口供之必要，是被告等上
    開警訊筆錄係遭警脅迫之辯詞，尚難採信。
  綜上，本件事證明確，被告等所辯無非事後卸責之詞，不足採
  信，其等犯行，堪以認定，應依法論科。
三、核被告丙○○、乙○○所為，均係犯刑法第196條第1項之意
    圖供行使之用而收集偽造通用紙幣罪。被告二人分別持有同
    一批號之偽鈔，復於同一時、地為警查獲，顯見其等有犯意
    之聯絡與行為之分擔，為共同正犯。公訴意旨認被告丙○○
    另犯刑法第196條第1項意圖供行使之用而交付偽造通用紙幣
    罪，經查被告二人共同收集前開偽鈔之情，已如前述，並非
    由被告丙○○交付與被告乙○○，則被告丙○○自無交付偽
    鈔之犯行，公訴人認其所犯之收集、交付偽鈔犯行，應予分
    論併罰，惟按收集通用紙幣與交付他人，雖係兩種行為，然
    在法律上既均以意圖行使為其要件，則意圖行使而收集偽鈔
    後，復以行使之意思而交付於人，其收集偽鈔與交付偽鈔之
    行為，自有高低度之吸收關係（參照最高法院24年上字第12
    821號判例意旨），是公訴人之上開論敘尚有未洽，收集偽
    鈔與交付偽鈔之行為，既有高低度之吸收關係，則被告丙○
    ○之上開無交付偽鈔之部分，爰不另為無罪之諭知，附此敘
    明。
四、原審論處被告罪刑，本非無見。惟原判決認被告丙○○係犯
    刑法第196條第1項之意圖供行使之用而交付偽造之通用紙幣
    罪，又未認定被告二人有共犯關係，自有未合。被告丙○○
    、乙○○二人上訴否認犯罪，雖無理由，惟原判決既有可議
    ，仍屬無可維持，自應由本院將原判決撤銷改判。爰審酌被
    告二人均係計程車司機，其等竟不思正途，欲以偽造通用紙
    幣矇騙乘客或不特定之被害人，危害社會消費交易秩序之安
    定，且被告二人收集之偽造通用紙幣之數額非多及其犯罪動
    機、手段、所生危害、犯後態度等一切情狀，分別量處如主
    文所示之刑，以示懲儆。扣案如附表所示偽造通用紙幣，應
    依法宣告沒收。
五、被告丙○○經合法傳喚，無正當理由不到庭，爰不待其陳述
    逕行判決。
據上論斷，應依刑事訴訟法第369條第1項前段、第364條、第299
條第1項前段、第371條、刑法196條第1項、第28條、第200條、
罰金罰鍰提高標準條例第1條前段，判決如主文。
本案經檢察官吳國南到庭執行職務。
中　　華　　民　　國　　94　　年　　12　　月　　21　　日
　　　　　　　　　刑事第十八庭審判長法　官  吳昭瑩
　　　　　　　　　　　　　　　　　  法　官  王麗莉
　　　　　　　　　　　　　　　　　  法　官  楊貴雄
以上正本證明與原本無異。
如不服本判決，應於收受送達後十日內向本院提出上訴書狀，其
未敘述上訴之理由者並得於提起上訴後十日內向本院補提理由書
（均須按他造當事人之人數附繕本）。
                                    書記官  林淑貞
中　　華　　民　　國　　94　　年　　12　　月　　22　　日
附  表：
┌──┬──────────┬─────┬──┬───────────┐
│編號│   偽  鈔  號  碼   │ 面    額 │張數│   備            註   │
│    │                    │（新台幣）│    │                      │
├──┼──────────┼─────┼──┼───────────┤
│ 一 │ＪＭ８８４２７４ＶＡ│壹仟元    │壹張│新版新台幣，在丙○○身│
│    │                    │          │    │上查扣。              │
├──┼──────────┼─────┼──┼───────────┤
│ 二 │ＪＫ８８０１２２ＵＡ│同前      │壹張│同前。                │
├──┼──────────┼─────┼──┼───────────┤
│ 三 │ＤＬ００７５３３ＢＶ│同前      │壹張│舊版新台幣，在丙○○身│
│    │                    │          │    │上查扣。              │
├──┼──────────┼─────┼──┼───────────┤
│ 四 │ＥＫ６５４３０２ＷＦ│伍佰元    │貳張│一均為新版新台幣，分別│
├──┼──────────┼─────┼──┤在：(1)乙○○車上駕駛座│
│ 五 │ＥＫ６５４３０３ＷＦ│同前      │壹張│旁查扣肆張；(2)車號三Ｌ│
├──┼──────────┼─────┼──┤—五八○營業小客車左後│
│ 六 │ＥＫ６５４３０４ＷＦ│同前      │貳張│座地上查扣拾壹張；(3)被│
├──┼──────────┼─────┼──┤告丙○○身上查扣二張。│
│ 七 │ＥＫ６５４３０５ＷＦ│同前      │伍張│二因員警查扣時，未加以│
├──┼──────────┼─────┼──┤區分，現無法區別係何處│
│ 八 │ＥＫ６５４３０６ＷＦ│同前      │參張│查扣。                │
├──┼──────────┼─────┼──┤                      │
│ 九 │ＥＫ６５４３０７ＷＦ│同前      │參張│                      │
├──┼──────────┼─────┼──┤                      │
│ 十 │ＥＫ６５４３１０ＷＦ│同前      │壹張│                      │
└──┴──────────┴─────┴──┴───────────┘
附錄本判決論罪科刑法條：
刑法第196條第1項
行使偽造、變造之通用貨幣、紙幣、銀行券或意圖供行使之用而
收集或交付於人者，處三年以上十年以下有期徒刑，得併科五千
元以下罰金。
